臺灣板橋地方法院刑事判決　　　　　　 100年度訴字第2074號
公　訴　人　臺灣板橋地方法院檢察署檢察官
被　　　告　王興權
指定辯護人　本院公設辯護人彭宏東
被　　　告　王俊興
選任辯護人　莊植焜律師
上列被告因強盜案件，經檢察官提起公訴（100年度偵字第21934
號），本院判決如下：
    主  文
王興權共同犯攜帶兇器強盜罪，累犯，處有期徒刑肆年。
王俊興共同犯攜帶兇器強盜罪，處有期徒刑年拾月。
    事  實
一、王興權前於民國96年間因違反替代役實施條例案件，經臺灣
    高雄地方法院以96年度簡字第6830號判處有期徒刑4 月，減
    為有期徒刑2 月確定；又於97年間因竊盜案件（3 罪），經
    本院以97年度易字第797 號判處有期徒刑7 月、7 月、7 月
    確定，與前開案件復經本院以97年度聲字第4059號裁定定應
    執行有期徒刑1 年7 月確定，嗣於98年12月31日縮短刑期執
    行完畢。
二、王興權因與胞弟王俊興均僅國小畢業，因無一技之長而求職
    不易，無固定工作致生活困窘，2 人已有數日僅以水充飢，
    擬向居住於新北市樹林區之親戚借錢返回臺東老家，2 人於
    打包行李離開租屋處後，王俊興因飢餓難耐，遂向王興權提
    議強盜計程車財物，王興權應允之，2 人即共同基於意圖為
    自己不法所有之犯意聯絡，於100 年7 月27日5 時20分許，
    2 人共同在桃園縣蘆竹鄉○○路附近，攔下由黃來秤所駕駛
    之車牌號碼543-MF號營業小客車（下稱計程車），其等上車
    後，王興權、王俊興分別乘坐於副駕駛座及後座，由王興權
    指示黃來秤駕駛至新北市○○區○○街2 段149 巷21號時，
    黃來秤表示車資為新臺幣（下同）440 元，王俊興佯問「
    1,000 元可以找嗎？」，黃來秤回答「可以」後，王俊興見
    黃來秤並無防備，旋將其所有攜帶於身上之金屬材質、客觀
    上足以對人之生命、身體、安全構成威脅，可供作兇器使用
    之剪刀1 支抵住黃來秤之脖子，致黃來秤脖子右側有兩處輕
    微刮傷，並對黃來秤恫稱「不准動，再動我就割下去」等語
    ，以此強暴、脅迫之方式至使黃來秤不能抗拒，而由王興權
    取走黃來秤置於口袋內之現金2,500 元及NOKIA 牌手機1 支
    ，得手後，王興權、王俊興立即逃逸，並將上揭剪刀棄置於
    新北市○○區○○街2 段146 號前之草叢內（未為警察所尋
    獲而未扣案）。嗣因黃來秤報案後，為警循線調閱監視錄影
    畫面及通聯紀錄比對後而循線查獲。
三、案經新北市政府警察局樹林分局報告臺灣板橋地方法院檢察
    署檢察官偵查起訴。
    理  由
一、按被告以外之人（含證人、鑑定人、告訴人、被害人、共同
    被告等）於審判外之陳述雖不符刑事訴訟法第159 條之1 至
    之4 等4 條之規定，而經當事人於審判程序同意作為證據，
    法院審酌該言詞陳述或書面陳述作成時之情況，認為適當者
    ，得為證據。而未於言詞辯論終結前聲明異議者，視為有前
    項之同意，刑事訴訟法第159 條之5 第1 項、第2 項分別定
    有明文。其立法意旨在於傳聞證據未經當事人之反對詰問予
    以核實，原則上先予排除，惟若當事人已放棄反對詰問權，
    於審判程序中表明同意該等傳聞證據可作為證據；或基於尊
    重當事人對傳聞證據之處分權，及證據資料愈豐富，愈有助
    於真實發見之理念，且強化言詞辯論主義，使訴訟程序得以
    順暢進行，上開傳聞證據亦均具有證據能力。本案被告王興
    權、王俊興、辯護人及檢察官於言詞辯論終結前，均未就本
    院所認定犯罪事實而經調查採用之證據主張有刑事訴訟法第
    159 條第1 項不得為證據之情形，本院復審酌各該證據作成
    時並無違法及證明力明顯過低之瑕疵等情況，認為適當，並
    與本案犯罪事實具有關連性，是本案所認定犯罪事實所採用
    之證據均有認據能力，合先敘明。
二、上揭事實，業據被告王興權、王俊興迭於警詢、偵訊及本院
    審理時均坦承不諱，且其等供述互核均相一致，復與證人即
    被害人黃來秤於警詢、偵訊指證其遭強盜之情節；證人即收
    購上揭強盜所得之NOKIA 手機之通訊行店員陳玟翰、證人即
    被告2 人之房東楊張麗蘭於警詢中指述之情節大致相符，並
    有監視器翻拍照片16幀、新北市政府警察局樹林分局轄內
    543-MF號營小客車遭強盜案現場勘察報告附現場勘察照片34
    張、中古機回收切結書、通聯調閱查詢單、房屋租賃契約、
    被告所繪之剪刀圖及被害人受傷照片等在卷可稽，核與被告
    2 人之自白相符，是本案事證明確，被告2 人上開犯行堪以
    認定。
三、核被告王興權、王俊興所為，均係犯刑法第330 條第1 項之
    攜帶兇器強盜罪。被告2 人就上開犯行，有犯意聯絡及行為
    分擔，均為共同正犯。被害人所受上開輕微刮傷，係被告實
    施強暴行為之當然結果，不另論傷害罪。查被告王興權於96
    年間因違反替代役實施條例案件，經臺灣高雄地方法院以96
    年度簡字第6830號判處有期徒刑4 月，減為有期徒刑2 月確
    定；又於97年間因竊盜案件（3 罪），經本院以97年度易字
    第797 號判處有期徒刑7 月、7 月、7 月確定，與前開案件
    復經本院以97年度聲字第4059號裁定定應執行有期徒刑1 年
    7 月確定，嗣於98年12月31日縮短刑期執行完畢，有臺灣高
    等法院被告前案紀錄表1 份在卷可稽，其受有期徒刑執行完
    畢，於5 年以內故意再犯本件最重本刑為有期徒刑以上之罪
    ，為累犯，應依刑法第47條第1 項之規定，加重其刑。再按
    刑事審判旨在實現刑罰權之分配的正義，故法院對有罪被告
    之科刑，應符合罪刑相當之原則，使輕重得宜，罰當其罪，
    以契合社會之法律感情，此所以刑法第57條明定科刑時應審
    酌一切情狀，尤應注意該條所列10款事項以為科刑輕重之標
    準，並於同法第59條賦予法院以裁量權，如認「犯罪之情狀
    可憫恕，認科以最低度刑仍嫌過重者，得酌量減輕其刑」，
    俾使法院就個案之量刑，能斟酌至當。而刑法第59條規定犯
    罪之情狀可憫恕者，得酌量減輕其刑，其所謂「犯罪之情狀
    」，與同法第57條規定科刑時應審酌之一切情狀，並非有截
    然不同之領域，於裁判上酌減其刑時，應就犯罪一切情狀（
    包括第57條所列舉之10款事項），予以全盤考量，審酌其犯
    罪有無可憫恕之事由（即有無特殊之原因與環境，在客觀上
    足以引起一般同情，以及宣告法定低度刑，是否猶嫌過重等
    ），以為判斷（最高法院38年台上字第16號、45年台上字第
    1165號、51年台上字第899 號判例同此意旨）。查被告王興
    權、王俊興均僅為國小畢業，又為山地原住民，智識程度不
    高，且無一技之長，無固定工作，復積欠多月房租，接連數
    日僅以水充飢，業據其等於本院審理時及房東楊張麗蘭於警
    詢時陳述明確在卷，並有被告2 人警詢筆錄、全戶戶籍資料
    （完整姓名）查詢結果各1 紙在卷可稽，其等固持兇器行搶
    ，惟實施犯罪之過程短暫，且未對以被害人黃來秤另故意施
    以暴力傷害，其等手段並非兇殘，所得財物非鉅，又於查獲
    後自始均供承犯行，已見悔意，復經被害人黃來秤表明不予
    追究（見同上偵卷第160 頁），是依其等所犯情節，而一律
    論處本罪之法定本刑7 年以上有期徒刑或科以最低度之有期
    徒刑7 年，則猶嫌過重，未符罪刑相當及比例原則，是本件
    就全部犯罪情節觀之，對被告2 人而言自屬法重情輕，當有
    情堪憫恕之處，爰依刑法第59條規定，予以酌量減輕其刑，
    並就被告王興權部分依法先加後減之。公訴意旨固依被害人
    黃來秤所指述情節認被告2 人強盜所得之現金為3,600 元，
    惟查，被告王俊興、王權興強盜被害人黃來秤之現金為
    2,500 元，已據被告2 人供明在卷，且其等供述互核一致，
    而除被害人黃來秤之上開指述遭強盜財物為3,600 元乙節外
    ，查無其他證據以資補強擔保之指證、陳述之真實性，參諸
    最高法院94年度台上字第3326號判決意旨及罪證有疑利於被
    告之原則，堪認被告2 人此部分之供述，尚非無稽，堪以採
    信，是被告2 人所強盜之財物應為現金2,500 元及NOKIA 手
    機1 支，公訴意旨上開所指被告2 人強盜所得其餘部分（即
    差距金額之現金1,100 元），本應為無罪之諭知，惟與上開
    經論罪科刑部分有單純一罪之關係，爰不另為無罪之諭知，
    附此敘明。爰審酌被告王興權、王俊興之素行、智識程度非
    高、家境貧寒，其等持兇器強盜被害人黃來秤之財物，危害
    社會治安與民眾人身安全難謂輕微，所為非是，惟衡酌2 人
    所涉犯情節、所得利益非鉅、犯後自始坦承犯行，深具悔意
    ，且經被害人黃來秤表明不予追究等一切情狀，分別量處如
    主文所示之刑，以資懲儆。至被告2 人本件強盜犯行所使用
    之前述剪刀1 支，並未扣案，且該等工具業經被告王俊興棄
    置而不復尋獲，此據被告2 人供陳明確，爰不併予宣告沒收
    ，附此敘明。
據上論斷，應依刑事訴訟法第299 條第1 項前段，刑法第28條、
第330 條第1 項、第47條第1 項、第59條，判決如主文。
本案經檢察官洪國朝到庭執行職務。
中    華    民    國   100    年    10    月    24    日
                刑事第十九庭  審判長法  官  楊志雄
                                    法  官  劉景宜
                                    法  官  陳海寧
以上正本證明與原本無異。
如不服本判決，應於判決送達後10日內敘明上訴理由，向本院提
出上訴狀 (應附繕本) ，上訴於臺灣高等法院。其未敘述上訴理
由者，應於上訴期間屆滿後20日內向本院補提理由書「切勿逕送
上級法院」。
                                    書記官  馮得弟
中    華    民    國   100    年    10    月    24    日
附錄本案論罪科刑法條全文：
刑法第330條（加重強盜罪）
犯強盜罪而有第 321 條第 1 項各款情形之一者，處 7 年以上
有期徒刑。
前項之未遂犯罰之。
刑法第321條
犯竊盜罪而有下列情形之一者，處 6 月以上、5 年以下有期徒
刑，得併科新臺幣 10 萬元以下罰金：
一、侵入住宅或有人居住之建築物、船艦或隱匿其內而犯之者。
二、毀越門扇、牆垣或其他安全設備而犯之者。
三、攜帶兇器而犯之者。
四、結夥三人以上而犯之者。
五、乘火災、水災或其他災害之際而犯之者。
六、在車站、埠頭、航空站或其他供水、陸、空公眾運輸之舟、
    車、航空機內而犯之者。
前項之未遂犯罰之。